【裁判字號】    89,台上,315
【裁判日期】    890120
【裁判案由】    盜匪
【裁判全文】
最高法院刑事判決                                八十九年度台上字第三一五號
    上  訴  人  甲○○
    選任辯護人  蔡宏修律師
                林螢秀律師
右上訴人因盜匪案件，不服台灣高等法院中華民國八十八年十月六日第二審更審判決
（八十七年度上更(一)字第四八○號，起訴案號：台灣桃園地方法院檢察署八十四年度
偵字第六六八六號），提起上訴，本院判決如左：
    主  文
原判決撤銷，發回台灣高等法院。
    理  由
本件原判決認定上訴人甲○○與姚一輝、呂明輝、林文信、李宗舜、吳振榮（以上五
人均另案判決有罪確定）及綽號「阿旗」之成年男子，分別組合，各基於共同及概括
犯意，意圖為自己不法之所有及意圖供自己犯罪所用，連續二次持如原判決附表一所
示姚一輝所有之槍、彈及開山刀三把，以強暴、脅迫方式強取被害人之財物，其各次
時間、地點，共犯姓名、情節，詳如原判決附表二編號一、二所示，所搶得現金均花
用殆盡，嗣於民國八十四年三月間、四月間因共犯姚一輝等人為警查獲，循線查獲上
訴人等情。因而撤銷第一審判決，改判論處上訴人共同連續意圖為自己不法所有，以
強暴、脅迫致使不能抗拒而取他人之物罪刑，固非無見。
惟查(一)有罪判決書所記載之犯罪事實，為論罪科刑適用法律之基礎，故凡與適用法律
有關之重要事項，必須詳加認定，明確記載，然後於理由內明犯罪事實所憑之證據
及認定之理由，始足為適用法律之依據。又懲治盜匪條例第五條第一項第一款之盜匪
罪，以意圖為自己或第三人不法所有，以強暴、脅迫、藥劑、催眠術、或他法致使不
能抗拒而取他人之物或使其交付為構成要件；而共同正犯之成立，除同謀共同正犯外
，以有犯意之聯絡及行為之分擔為要件。原判決對於上訴人與其他共犯間，究竟如何
為行為之分擔﹖原判決附表二編號一、二犯罪之被害人究為何人﹖上訴人及共犯如何
對於被害人施以強暴脅迫，是否致使被害人不能抗拒而強取財物等與論罪科刑有關之
事項，未予明確之認定記載，自不足為適用法律之依據。本院前次發回意旨已明確指
明，原判決仍疏未認定說明，致原有瑕疵，依然存在。(二)盜匪所得財物，應發還被害
人，乃懲治盜匪條例第七條第一項所規定。原判決既認定上訴人與姚一輝等人盜匪所
得現金花費「殆盡」（按「殆盡」二字，就文義言，乃「將盡」之意，與「罄盡」係
指「用盡」者有別），似指尚未全部費失，仍有餘款，乃竟未將該尚未費失部分之金
額，明確認定，發還被害人，於法不合。再原判決附表二編號一之被害人廖政壽於警
局指稱其被強劫之財物除新台幣（下同）二十萬元左右外，尚有勞力士滿天星金錶一
只（價值約三十餘萬元）云云（見偵字第六六八六號卷第一二三頁背面）。苟係實情
，亦應一併發還被害人廖政壽，始符規定，原審未予查明，遽行判決，亦有未洽。(三)
原判決認定同附表二編號二部分，係由上訴人與姚一輝、吳振榮、林文信及綽號「阿
旗」之成年人等五人所為，無非以共犯姚一輝、吳振榮、林文信三人之供述為論據，
惟依原判決所載，僅林文信提及有共犯綽號「阿旗」者，至於共犯姚一輝、吳振榮均
未供述有綽號「阿旗」之成年人參與，究竟該次犯行共犯之人數為何？自仍有待深入
詳查探究明白之必要。原審未予查明，遽行判決，亦有可議。以上或係上訴意旨所指
摘，或為本院得依職權調查之事項，應認原判決仍有撤銷發回更審之原因。至原判決
不另諭知無罪部分，基於審判不可分之原則，併予發回。
據上論結，應依刑事訴訟法第三百九十七條、第四百零一條，判決如主文。
中      華      民      國    八十九    年      一      月     二十     日
                              最高法院刑事第三庭
                                  審判長法官  陳  錫  奎
                                        法官  洪  清  江
                                        法官  吳  昆  仁
                                        法官  李  伯  道
                                        法官  林  增  福
      右正本證明與原本無異
                                              書  記  官
中      華      民      國    八十九    年      一      月    二十五    日


司法院資訊處製作；財團法人民間司法改革基金會備份。
